【裁判字號】    95,上訴,1575
【裁判日期】    950726
【裁判案由】    殺人未遂
【裁判全文】
臺灣高等法院刑事判決                95年度上訴字第1575號
上  訴  人
即  被  告  甲○○
                    (
選任辯護人  徐光佑律師
            林長泉律師
上列上訴人因殺人未遂案件，不服臺灣臺北地方法院94年度訴字
第1644號，中華民國95年4 月11日第一審判決（起訴案號：臺灣
臺北地方法院檢察署94年度偵字第18935 號），提起上訴，本院
判決如下：
    主  文
原判決撤銷。
甲○○殺人未遂 ，處有期徒刑伍年陸月。
    事  實
一、甲○○與乙○○原係男女朋友關係，因乙○○前往中國上海
    工作，於94年9 月底返台休假時，表明欲與甲○○結束情侶
    關係，甲○○因無工作，心情本已低落，遭逢情變，益感不
    堪，乃萌殺人之故意，於民國（下同）94年10月5 日上午，
    向臺北縣板橋市○○路○段35號1樓之熊熊租賃有限公司（下
    稱熊熊公司），承租車牌號碼9860-DT 號自用小客車後，攜
    帶童軍繩1 條，以備殺人後前往烏來山區上吊自殺之用。於
    同日18時許，即駕駛前開自用小客車至乙○○位於臺北縣新
    店市○○路23巷1號住處附近等候，迄於同日20時1分52秒許
    ，甲○○見乙○○駕車返家，於乙○○甫下車之時，駕駛所
    租用之自用小客車，自後方急速撞擊乙○○，乙○○經猛力
    撞擊，身體往右前方彈飛出去，跌落於該巷口處旁佈告欄後
    方草地上，詎甲○○於第一次撞擊後，竟接續基於殺人犯意
    ，隨即倒車後左轉駛離該處，而於 3分41秒許，再駛回原處
    ，駕車往乙○○所倒地之處衝撞，然因乙○○倒於佈告欄下
    ，甲○○所駕駛之上開自用小客車撞擊佈告欄而未能輾壓及
    乙○○，甲○○仍不死心，再次倒車駛離該處，於 3分50秒
    許，又駛回原處，仍接續基於殺人之故意，再駕車往乙○○
    所倒地之處衝撞，然仍僅撞及佈告欄而未能輾壓及乙○○，
    甲○○隨即倒車駛離該處，其所駕駛之上開小客車因撞擊力
    道猛烈導致右前方大燈破裂、保險桿外翻、引擎蓋凹陷。而
    乙○○於第 1次遭撞擊後，受有全身多處擦傷、頭部兩處各
    4X0.3、3X3公分之撕裂傷，右側第 7、8、9及12根肋骨斷裂
    等傷害且昏迷不醒，嗣因乙○○之母劉唐美腎於家中目睹上
    開情形後，乃下樓緊急將乙○○送往天主教耕莘醫院（下稱
    耕莘醫院）急救，乙○○始倖免一死。甲○○則於肇事後，
    即駕駛前開車輛往臺北縣新店市○○路方向行駛，至同路60
    -1號前，因車子故障，始為警查獲。
二、案經臺北縣政府警察局新店分局報請臺灣臺北地方法院檢察
    署檢察官偵查起訴。
    理  由
一、訊據被告甲○○對於駕車連續三次撞擊被害人乙○○，欲致
    被害人於死地等事實於本院審理時坦承不諱，辯護人則辯以
    ：被告當時開1.6 的國產車，他和被害人位置差三個車身，
    大約十一公尺多，距離不長，瞬間加速飆到高速的可能性不
    高，被告是否有致人於死的意思並不明確，且被告深具悔意
    ，在事發以後和被害人達成和解，一次給付幾百萬的支票，
    而被害人也已經回到上海工作云云。經查：
(一)上開事實，業經被害人乙○○指訴甚明，並結證在卷（偵卷
    116頁至118頁），而被告確有於94年10月 5日，駕駛其所承
    租之上開自用小客車，至被害人位於臺北縣新店市○○路23
    巷1號住處附近等候，迄於同日20時1分52秒許，見被害人駕
    車返家，於被害人甫下車之時，駕駛自用小客車，自後方急
    速撞擊被害人，被害人經猛力撞擊，身體往右前方彈飛出去
    ，跌落於該巷口處佈告欄後草地上，詎被告於第一次撞擊被
    害人後，隨即倒車後左轉駛離該處，而於 3分41秒許，再駛
    回原處，駕車往被告所倒地之處衝撞，然卻撞及佈告欄，被
    告再次倒車駛離該處，於 3分50秒許，又駛回原處，再往被
    害人所倒地之處衝撞，仍又撞及佈告欄等情，除據被告供認
    不諱外，證人即被害人母親劉唐美腎到庭證稱：「我女兒開
    車回來停下車走了2步路，我看到1部白色自用小客車撞到我
    女兒，我女兒就飛出去，倒在路邊草地上，車子就開走了，
    開走之後又繞回來，再撞下去，撞到路邊公告欄欄杆，沒有
    壓到我女兒，我女兒在公告欄欄杆下面，車子前面已經凹進
    去了，後來車子又倒車開走，第三次又開回來，又再撞到欄
    杆，也沒有壓到我女兒」等語，足認確有接續三次開車朝被
    害人撞擊之情事。
(二)原審於95年 2月24日當庭勘驗現場監視器錄影帶翻拍光碟畫
    面結果：「94年10月5日下午20時1分52秒許，被害人駕駛自
    用小客車在新店市○○路23巷 1號住處旁路口停車，被害人
    從駕駛座下車，被告駕駛自用小客車自被害人所駕駛自用小
    客車左後方往前行駛，在被害人所駕駛自用小客車駕駛座車
    門旁由被害人後方衝撞被害人，被害人遭衝撞後，往右前方
    方向彈出，倒地位置已超出監視器攝影之範圍，無法確切知
    悉被害人倒地位置...。」，有原審95年2月24日準備程序勘
    驗筆錄可稽。被告自監視器鏡頭畫面以外之地駕車衝撞被害
    人，被害人遭撞擊之後彈飛出鏡頭畫面之外，可見車速相當
    快，而被害人因遭撞擊，受有頭頂4X 0.3平方公分裂傷、頭
    後右側有3X3 平方公分皮下血腫（浮腫）、右胸觸壓疼痛、
    右腰有 4X1平方公分擦傷、右腕與手有3X0.2與1X0.2平方公
    分小擦傷、右膝有5平方公分擦傷，而經X光檢查之後，右側
    7、 8、9、10、11肋骨骨折有血胸現象，有天主教耕莘醫院
    病歷摘錄單 1份附卷可稽。足見當時撞擊力相當猛烈，而以
    汽車高速撞擊人體，足以致人於死，此為一般人均可預見，
    亦為被告所得預見，可見被告於第 1次撞擊被害人之時，即
    有致被害人於死之故意。參酌被告於警詢自承：車上童軍繩
    ，是我想在開車撞死乙○○後，意圖自己上吊自殺用，書信
    是要留給父母，交代要離開家裡等語，益可佐證被告確係基
    於殺人之故意開車撞擊被害人。被告所駕雖係國產1．6汽車
    ，馬力不大，但車身輕，短距離間，如重踩油門，瞬間爆發
    力仍十分驚人，始會撞擊被害人之後，人整個彈飛出去。辯
    護人所辯，車速不可能太快，不能確定有殺人故意云云，自
    不可採。
(三)再依上述勘驗光碟畫面：「... 被告第1次衝撞被害人後，
    駕車左轉駛離，於同日20時 3分41秒許，又自被害人所駕駛
    自用小客車後方駛至被害人所駕駛之自用小客車右前方停止
    ，被告所駕駛之自用小客車又倒退（第1次撞擊被害人），
    又往前行駛，於同日20時 3分50秒許，再駛至前開被害人所
    駕駛自用小客車右前方同一位置停止，又立即倒退往前行駛
    左轉離開現場。」被告後 2次駛至被害人所駕駛自用小客車
    右前方停止，依據被告前開供述及證人劉唐美腎證述，係撞
    及被害人倒地處旁佈告欄柱子才停止。就第 2次撞擊佈告欄
    部分，依前開勘驗現場監視器錄影帶翻拍光碟畫面顯示，被
    告第 1次撞擊佈告欄後小客車正常倒退後左轉駛回原處再撞
    擊第 2次，又正常倒退駛離現場，是並無排檔錯誤或操控不
    良之情形，可見被告先後 2次撞擊佈告欄其目的在接續衝撞
    被害人，以達其殺人之目的至為明顯。此外，復有車籍作業
    系統查詢認可資料、代保管條（偵卷30頁）被害人在耕莘醫
    院就診病歷資料（偵卷61至 113頁）病例摘錄單（本院卷35
    頁）現場照片（偵卷32、33、35至38頁）監視錄影帶翻拍光
    碟、和解書在卷可按，參酌被告自承案發當日早在被害人住
    處附近等候，且特別去租用自用小客車犯案，顯見被告早有
    預謀，而非臨時起意所為，已無疑義。綜合上述，本件事證
    已臻明確，被告犯行洵堪認定。
二、按刑法業已於94年2月2日修正，95年7月1日施行，修正前刑
    法第26條前段規定：「未遂犯之處罰，得按既遂犯之刑減輕
    之」；修正後則移置同法第25條第 2項，規定：「未遂犯之
    處罰，以有特別規定者為限，得按既遂犯之刑減輕之」。是
    未遂犯之處罰，無論依修正前、後之規定，均係得減輕其刑
    ，並無不同，則依刑法第2條第1項前段規定：「行為後法律
    有變更者，適用行為時之法律」，本件應適用修正前刑法第
    26條前段規定，作為未遂犯減刑之依據。核被告所為，係犯
    刑法第271條第 2項、第1項之殺人未遂罪。被告先後三次駕
    車欲撞擊被害人等行為，係基於同一殺人犯意下之接續行為
    ，僅侵害一法益，應僅論以一罪。被告雖已著手殺人行為之
    實施，惟未生被害人死亡之結果，其犯罪尚屬未遂，爰依修
    正前刑法第26條前段規定，按既遂犯之刑度減輕其刑。
三、原審據以論罪科刑，固非無見，惟（一）、刑法業於94年 2
    月 2日修正，95年7月1日施行，原審未及比較適用，已有不
    妥；（二）、被告於本院坦承犯行，頗有悔意，原審未及審
    酌，亦有未洽。被告上訴，請求從輕量刑，為有理由，自應
    由本院將原判決撤銷改判。爰審酌被告僅因感情生變，即遽
    下毒手，惡性非輕，且被害人乙○○造成之傷害嚴重，然已
    賠償被害人 250萬元達成民事和解，且犯後已能坦承犯行，
    頗有悔意，且其無前科，有本院被告全國前案紀錄表一份可
    查，素行尚可等一切情狀，量處如主文所示之刑。至辯護人
    請求依刑法第59條酌減其刑，惟本件依被害人乙○○於偵查
    中之證述，二人於八、九月決定分手後，當時還心軟，答應
    他讓他打電話，案發前一天二人仍有見面等語（偵卷第 116
    頁），足認分手後被害人並無過激之行為，被告竟對交往多
    年之女友，痛下毒手，手段兇殘，難認其犯罪情狀有顯可憫
    恕之處，自無從依刑法第59條酌減其刑，附此敘明。
四、據上論斷，應依刑事訴訟法第369條第1項前段、299條第1項
    前段，刑法第 2條第1項前段、第271條第2項、第1項、修正
    前第26條前段，判決如主文。
本案經檢察官吳慧蘭到庭執行職務。
中    華    民    國    95    年    7     月    26    日
                  刑事第五庭審判長法  官  吳  敦
                                  法  官  吳啟民
                                  法  官  陳世宗
以上正本證明與原本無異。
如不服本判決，應於收受送達後十日內向本院提出上訴書狀，其
未敘述上訴之理由者並得於提起上訴後十日內向本院補提理由書
（均須按他造當事人之人數附繕本）。
                                  書記官  丁淑蘭
中    華    民    國    95    年    7     月    26    日


司法院資訊處製作；財團法人民間司法改革基金會備份。
